【裁判字號】    97,交上易,7
【裁判日期】    970530
【裁判案由】    過失致死
【裁判全文】
臺灣高等法院花蓮分院刑事判決         97年度交上易字第7號
上  訴  人  臺灣花蓮地方法院檢察署檢察官
被      告  乙○○
                      號
上列上訴人因過失致死案件，不服臺灣花蓮地方法院96年度訴字
第363號中華民國97年1月3日第一審判決（起訴案號：臺灣花蓮
地方法院檢察署96年度偵字第3649號），提起上訴，本院判決如
下：
    主  文
上訴駁回。
    理  由
一、本案經本院審理結果，認第一審判決對被告乙○○為無罪之
    諭知，核無不當，應予維持，並引用如附件第一審判決書記
    載之證據及理由。
二、檢察官上訴意旨略以：
（一）被告明知其子李國龍並無駕照，又有施用毒品慣習，竟為
      之購入汽車，容認其無照駕駛，致李國龍無駕照、施用毒
      品駕車肇事，其未加以禁止開車，且隨意將鑰匙置於家中
      最明顯處，容認李國龍任意取之，一般人均得預見其肇事
      可能極高，應構成無認識之過失。
（二）依道路交通管理處罰條例第35條第6項規定，被告明知李
      國龍吸毒，而未盡其禁止李國龍駕駛之義務，則被告違反
      行政法上之義務，自可作為應負刑事過失責任之依據，原
      審未詳論其理由。
（三）被告既對李國龍慣常吸毒及無照駕駛均知悉，且購車容任
      李國龍使用，未加以管制監督，按之常理，在此環境下，
      均可認李國龍駕車出門肇事機率極高，故其間堪認有相當
      因果關係。
三、惟經查：
（一）本件駕駛車輛肇事之人為被告之子李國龍，且肇事時被告
      並未在場，有勘驗筆錄及同案被告李國龍之供述在卷可稽
      ，堪信為實在，則論究未共同實施行為且不在場之被告需
      就另一人即同案被告李國龍之過失行為負責，需被告之行
      為與同案被告李國龍之應注意而不注意所造成過失行為之
      結果間有相當因果關係始足以論斷。本件依起訴書所載之
      證據，均僅足以認定同案被告李國龍之過失行為，並無法
      證明被告之行為與同案被告李國龍之過失行為及所造成之
      結果間有何相當因果關係。
（二）況本件肇事之李國龍係66年4月9日生，於行為時已是30歲
      之成年人，且並未經為禁治產之宣告後指定被告為監護人
      ，則被告於法律上並無禁止已成年且有完全行為能力之同
      案被告李國龍行為之義務。
（三）至被告購買肇事車輛後將鑰匙置於家中電視機上，同案被
      告李國龍擅自使用車輛，顯非被告事前所得防範，本案係
      屬偶發之事故，被告購車之目的為何即與本件車禍事故無
      因果關係。
（四）況實際上施用毒品之人絕少在公開場合或不吸毒之家人面
      前施用毒品，故被告辯稱不知同案被告李國龍施用毒品之
      詞，即堪採信，且亦無證據證明被告知悉當日同案李國龍
      駕車外出，即無證據證明被告知悉同案被告李國龍在無法
      安全駕駛情形下，仍容任其駕車之行為，故上訴意旨所指
      被告未禁止施用毒品之同案被告李國龍駕車云云，尚屬無
      據。
（五）綜上所述，本件原審認無證據證明被告與同案被告李國龍
      之行為間有相當因果關係，而為無罪之諭知，並無違誤，
      檢察官上訴非有理由，應予駁回。
據上論結，應依刑事訴訟法第373條、第368條，判決如主文。
本案經檢察官丙○○到庭執行職務。
中    華    民    國    97    年    5     月    30    日
                  審判長法  官  何 方 興
                        法  官  林 德 盛
                        法  官  王 紋 瑩
以上正本證明與原本無異。
本件不得上訴。
                        書記官  楊 明 靜
中    華    民    國    97    年    5     月    30    日
（附件）
臺灣花蓮地方法院刑事判決               96年度訴字第363號
公  訴  人  臺灣花蓮地方法院檢察署檢察官
被      告  乙○○  男  54歲（民國○○年○月○○日生）
                    身分證統一編號：Ｚ000000000號
                    住花蓮縣吉安鄉○○路○段250巷3號
上列被告因違反毒品危害防制條例等案件，經檢察官提起公訴（
96年度偵字第3065號、第3649號），本院判決如下：
    主  文
乙○○無罪。
    理  由
一、公訴意旨略以：被告乙○○明知其本身及其子被告李國龍（
    俟到案後另行審結）均無汽車駕駛執照，仍以其名義購買車
    牌號碼G6-7985 號自小客車（下稱系爭汽車），並容任被告
    李國龍駕駛系爭汽車，而被告李國龍於民國96年6月19日19
    時6分許前之96小時內，在某地施用第二級毒品安非他命（
    所涉施用第一級毒品部分業經檢察官撤回起訴）後，已達無
    法安全駕駛汽車之程度，仍強行駕駛系爭汽車，嗣被告李國
    龍於96年6月19日9時35分許，沿花蓮縣吉安鄉○○路○ 段由
    南往北高速行駛，途經該路與建國路1 段交岔路口時，其原
    應注意汽車行進中駕駛人應注意車前狀況，隨時採取必要安
    全措施，而依當時情形又無不能注意之情事，竟疏於注意及
    此，貿然於上開已亮黃燈之交岔路口，欲行搶越高速行駛，
    迨見停於前方等候紅綠燈之張莉麗所騎機車，其緊急煞車不
    及，乃從後方衝撞等候紅綠燈之張莉麗所駕之車牌號碼AN5-
    200 號機車，致張莉麗顱內出血經送醫後不治死亡，因認被
    告乙○○涉犯刑法第276條第1項之過失致人於死罪嫌云云。
二、按當事人於調查證據時，對於傳聞證據表示「沒有意見」、
    「對於證據調查無意見」，而未於言詞辯論終結前聲明異議
    ，應視為已有將該等傳聞證據採為證據之同意，刑事訴訟法
    第159條之5定有明文。本案被告乙○○於本院審理時並未爭
    執本案證據之證據能力，依刑事訴訟法第159條之5第2 項之
    規定，應視為被告已同意本案相關之傳聞證據均可作為證據
    ，又本案認定事實所引用之本件卷證所有證據（文書證據、
    物證等證據）等，檢察官及被告乙○○並未主張排除前開書
    證、物證之證據能力，且迄於本院言詞辯論終結前均未表示
    異議，本院審酌前開書證、物證並無證據證明係公務員違背
    法定程序所取得，亦無刑事訴訟法第159條之4之顯有不可信
    之情況與不得作為證據之情形，本件認定事實所引用之本件
    卷證所有證據（文書證據、物證等證據），亦均認為有證據
    能力，合先敘明。
三、次按犯罪事實應依證據認定之，無證據不得認定其犯罪事實
    ；又不能證明被告犯罪者，應諭知無罪之判決，刑事訴訟法
    第154條第2項、第301條第1項分別定有明文。次按刑法上之
    過失，其過失行為與結果間，在客觀上有相當因果關係始得
    成立。所謂相當因果關係，係指依經驗法則，綜合行為當時
    所存在之一切事實，為客觀之事後審查，認為在一般情形下
    ，有此環境、有此行為之同一條件，均可發生同一之結果者
    ，則該條件即為發生結果之相當條件，行為與結果即有相當
    之因果關係。反之，若在一般情形下，有此同一條件存在，
    而依客觀之審查，認為不必皆發生此結果者，則該條件與結
    果不相當，不過為偶然之事實而已，其行為與結果間即無相
    當因果關係（最高法院76年臺上字第192號判例參照）。
四、公訴人認被告乙○○涉犯上開罪嫌，無非係以：被告李國龍
    於警、偵訊之陳述、告訴人甲○○之指訴、慈濟醫院檢驗科
    藥物濃度檢驗報告、道路交通事故調查報告表（一）、道路
    交通事故調查報告表（二）、道路交通事故現場圖、現場照
    片、臺灣花蓮地方法院檢察署相驗屍體證明書、檢驗報告書
    等為其主要論據。而訊據被告乙○○對於被告李建國於上開
    時、地因施用安非他命後，已達不能安全駕駛車輛之程度，
    仍駕駛系爭汽車行經上開車禍地點時，因未注意前方車況，
    致撞及停在前方交岔路口等候紅燈由張莉麗所騎車牌號碼AN
    5-200 號機車，致張莉麗顱內出血送醫不治死亡之事實固不
    否認，然堅決否認有檢察官所指過失致人於死之犯行，辯稱
    ：系爭汽車係伊出錢購買，其媳婦有駕照會開車，通常由其
    媳婦開車載伊，當天伊出去工作，被告李國龍未經其同意偷
    開系爭汽車，伊並無過失等語。
五、經查，被告乙○○對於其本身及被告李國龍均未領有汽車駕
    駛執照，及被告李國龍駕駛系爭汽車致肇事乙節並不否認，
    核與同案被告李國龍於警、偵訊時及本院準備程序中供陳無
    誤，固堪認屬實。然本件係被告李國龍一人駕駛系爭汽車外
    出發生車禍，被告乙○○於發生車禍當時並不在車上，則被
    告乙○○當時是否有同意被告李國龍駕駛系爭汽車外出，則
    非無疑，況且被告乙○○將系爭汽車之鑰匙放在電視機上方
    ，被告李國龍係偷拿鑰匙駕駛系爭汽車之事實，業據被告李
    國龍於偵訊及本院準備程序時供述無誤（見96年度偵字第30
    65號偵查卷第26頁、本院卷第27頁），在無其他積極證據足
    資認定被告乙○○有同意被告李國龍駕車外出之情況下，自
    難僅憑被告乙○○將汽車鑰匙放在電視機上面，即據以推論
    被告乙○○有容任被告李國龍駕駛系爭汽車外出之事實。至
    於起訴書指稱：依道路交通管理處罰條例第21條之1 之規定
    ，汽車所有人負有法定之注意義務，違反該義務即認有過失
    云云，然該條之規定係規範汽車駕駛人未領有駕駛執照或適
    當之駕駛執照而駕駛聯結車、大客車、大貨車時，對於車輛
    所有人應一併處以罰鍰，此與被告李國龍無駕駛執照駕駛自
    小客車之情形不同，且違反上開行政規定亦不當然認汽車所
    有人對於在上開情形肇事之結果均應負刑事過失責任，仍應
    依具體個案認定之，是公訴人之上開論據殊嫌率斷，容有違
    誤。
六、又縱認被告乙○○為系爭汽車之所有人，且明知被告李國龍
    未領有汽車駕駛執照，卻容任被告李國龍駕駛系爭汽車之事
    實可採，然此與被告李國龍駕駛系爭汽車肇事致人於死之結
    果間，是否有相當因果關係，公訴人並未舉證證明，且據被
    告李國龍於警詢時供稱：其有10多年駕車經驗等語（見96年
    度相字第173號卷第22 頁），被告李國龍雖未領有汽車駕駛
    執照，然並不能否定被告李國龍駕駛自小客車之能力，且參
    諸本件係因被告李國龍施用安非他命毒品後，影響其正常駕
    車能力致肇事，並非無駕駛自小客車之能力所致，應屬於偶
    發事件，雖被告李國龍曾有施用毒品之前科，然亦無證據證
    明發生車禍前，被告乙○○知悉被告李國龍施用毒品後仍容
    任或同意被告李國龍駕駛系爭汽車外出，是被告乙○○雖購
    買系爭汽車容任被告李國龍駕駛，從客觀上判斷，並不必皆
    發生此致人於死之結果，本件車禍事故致人於死之結果，既
    為偶然之事實，被告乙○○購買系爭汽車並容任被告李國龍
    駕駛之行為與本件過失致人於死之結果間，即無相當因果關
    係，自難令被告乙○○負過失致人於死罪責。
七、綜上所述，公訴人所提出之證據既無法證明被告乙○○與同
    案被告李國龍所涉過失致人於死之犯行有何因果關係，則其
    訴訟上之證明尚未達到於通常一般之人均不致有所懷疑為真
    實之程度，無從使本院對於被告乙○○所涉之犯罪得有罪之
    確信。此外，又查無其他積極證據足資證明被告乙○○有何
    公訴人所指犯行，故被告乙○○之犯罪即屬不能證明，揆諸
    前開法條、判例及說明，依法自應諭知被告乙○○無罪之判
    決。
據上論斷，應依刑事訴訟法第301條第1項，判決如主文。
本案經檢察官王怡仁到庭執行職務。
中    華    民    國    97    年    1     月    3     日
                  刑事第三庭    審判長法  官  李世華
                                      法  官  張嘉芬
                                      法  官  許乃文
上列正本證明與原本無異。
如對本判決不服，應於送達後10日內，向本院提出上訴狀（上訴
狀應記載具體上訴理由並應抄附繕本）告訴人或被害人如對於本
判決不服者，應具備理由請求檢察官上訴，其上訴期間之計算係
以檢察官收受判決正本之日期為準。
中    華    民    國    97    年    1     月    3     日
                                      書記官


司法院資訊處製作；財團法人民間司法改革基金會備份。
